最高法院民事判決　　　　　　　　　　　　　　　八十八年度台上字第一四○九號
　　上　訴　人　甲○○
　　訴訟代理人　陳清進律師
　　　　　　　　高碧卿律師
　　被 上訴 人　丁　○
　　兼　　　右
　　訴訟代理人　乙　○
　　被 上訴 人　丙　○
右當事人間請求損害賠償事件，上訴人對於中華民國八十七年五月十九日台灣高等法
院第二審判決（八十六年度上字第一四五四號），提起上訴，本院判決如左：
    主  文
上訴駁回。
第三審訴訟費用由上訴人負擔。
    理  由
本件被上訴人主張：上訴人與古秀蘭（經原審判決敗訴確定）係夫妻，基於犯意聯絡
，由古秀蘭出面任會首，邀集民間互助會，使伊自民國八十三年八月間起，共同陸續
交付會款與上訴人共新台幣（下同）一百三十三萬五千六百元，得手後，旋於八十四
年十二月間避不見面，並宣告停會等情，爰依侵權行為之法律關係，求為命上訴人與
古秀蘭連帶給付伊一百三十三萬五千六百元並加付法定遲延利息之判決。
上訴人則以：招會係古秀蘭一人所為，伊全不知情。在協議書簽名允諾分期清償，係
被迫而為，且被上訴人已受部分清償，其仍全額請求，亦屬不當等語，資為抗辯。
原審斟酌全辯論意旨及調查證據之結果，以：被上訴人主張，上訴人與其妻古秀蘭藉
詞邀集民間互助會後，冒名標會，並由上訴人與古秀蘭分別或共同向伊收取會款等情
，業經證人即遭上訴人與古秀蘭冒名標會或被騙交付會款之楊永斌、楊莊優妹、劉菊
紅、黃眉齡、彭淑枝、彭鳳枝、李燕珠、劉阿春、詹幸侑分別於上訴人被訴之詐欺及
偽造文書刑事案件即台灣新竹地方法院八十五年度自字第九二號及原審八十六年度上
訴字第二六一一號偽造文書等刑事案件中證述在卷，有調閱之上該刑事案件卷可稽，
堪信為真實。上訴人抗辯，被上訴人所主張之事實，係古秀蘭所為，伊不知情云云，
尚無可取。次查被上訴人共同陸續交付上訴人之會款，計一百三十三萬五千六百元，
亦有經古秀蘭及上訴人簽認之協議書可按。上訴人雖抗辯該協議書上之簽名及蓋章係
遭脅迫所為，惟為被上訴人所否認。且上訴人所舉證人徐雲平亦不能證明有上訴人被
脅迫之情事，上訴人前開抗辯，亦無可取。此外上訴人雖提出收據影本一紙，抗辯被
上訴人已受一部分清償，惟為被上訴人所否認，且上開收據係訴外人林宏昌具名向古
秀蘭表明收到劉秀珠簽發之本票，亦不能證明該收據與本件債務有何關連，上訴人此
部分抗辯，亦非有據。被上訴人依侵權行為之法律關係，請求上訴人與古秀蘭連帶賠
償其所受損害，並加付自起訴狀繕本送達之翌日起之法定遲延利息，依法有據，為其
心證所由得，爰維持第一審所為上訴人敗訴判決，駁回其上訴，經核於法洵無違誤。
上訴論旨仍爭論伊無共同侵權行為，並就原審取捨證據、認定事實之職權行使，指摘
原判決不當，聲明廢棄，難認有理由。
據上論結，本件上訴為無理由。依民事訴訟法第四百八十一條、第四百四十九條第一
項、第七十八條，判決如主文。
中      華      民      國    八十八    年      六      月    二十五    日
                              最高法院民事第七庭
                                  審判長法官  洪  根  樹
                                        法官  謝  正  勝
                                        法官  劉  福  來
                                        法官  吳  麗  女
                                        法官  許  朝  雄
      右正本證明與原本無異
                                              書  記  官
中      華      民      國    八十八    年      七      月     十三     日
